臺灣臺北地方法院民事判決　　　　　　　　94年度建字第65號
原　　　告　福清營造股份有限公司
法定代理人　乙○○
訴訟代理人　吳誠修律師
被　　　告　台北市政府工務局新建工程處
法定代理人　甲○○
訴訟代理人　李宜光律師
上列當事人間給付工程款事件，本院於民國九十四年四月二十八
日言詞辯論終結，判決如下：
    主    文
被告應給付原告新台幣玖佰參拾參萬貳仟玖佰肆拾捌元，及自民
國九十二年三月十七日起至清償日止，按週年利率5%計算之利息
。
原告其餘之訴駁回。
訴訟費用由被告負擔百分之九十九，餘由原告負擔。
本判決第一項於原告以新台幣參佰壹拾壹萬壹仟元供擔保後，得
假執行。但被告如以新台幣玖佰參拾參萬貳仟玖佰肆拾捌元為原
告預供擔保後，得免為假執行。
原告其餘假執行之聲請駁回。
    事實及理由
一、原告主張：其於民國（下同）89年6月2日與被告訂立工程採
    購合約（下稱系爭合約），由其向被告承包環東基河快速道
    路工程南港經貿園區區段徵收範圍建築廢棄物處理工程（下
    稱系爭工程），約定全部工程總價為新台幣（下同）362,00
    0,000元，工程結算後之總價按實做數量計算之。嗣其依約
    完成系爭工程，經被告於92年1月24日完成驗收，其並於92
    年2月17日收到被告檢送之系爭工程工程結算驗收證明書、
    驗收紀錄。依該工程結算驗收證明書之記載，結算總價為30
    9,114,500元，其已領工程款299,756,144元，尚餘尾款9,35
    8,356元未付，其乃於92年3月11日發函請求被告給付上開工
    程尾款。依系爭合約第6條之約定，被告應於核實後5日內即
    92 年3月16日給付上述工程尾款，詎被告未依約給付，應自
    92年3月17日起負遲延責任，其爰依承攬之法律關係，請求
    被告如數給付等語。並聲明：（一）被告應給付原告9,358,
    356元，及自遲延日即92年3月17日起至清償日止，按週年利
    率5%計算之利息。（二）願供擔保，請准宣告假執行。
二、被告則以：原告車輛載運工程材料或廢棄物有「超載」經伊
    或相關主管機關查獲屬實，違反系爭合約第17條第4項約定
    ，伊依約即得對原告請求違約金，並自估驗計價款內直接扣
    抵，總計得扣違約金35,296,332元，惟因系爭工程中「物料
    清運」結算金額為9,808,751元，因此伊得扣抵之違約金為
    9,808,751元，經伊扣抵後，原告已無得請求之金額等語，
    資為抗辯。並聲明：（一）原告之訴及假執行之聲請均駁回
    。（二）如受不利判決，願供擔保請准宣告免為假執行。
三、兩造不爭執之事實：
 1、原告於89年6月2日與被告簽訂系爭工程合約，向被告承攬系
    爭「環東基河快速道路工程南港經貿園區區段徵收範圍建築
    廢棄物處理工程」，該工程業經被告於92年1月24日完成驗
    收，原告於92年2月17日收受被告填發之結算驗收證明書，
    惟被告尚有尾款9,358,356元未給付。
 2、原告於90年3月17日系爭工程施工期間，曾以車號BS-161號
    車輛載運廢棄物至焚化廠區時，因超載經警方查獲。
四、得心證之理由：
    本件兩造間主要之爭執點應在於：原告有無違反系爭合約第
    17條第4項約定之事實？被告可否主張將原告之工程尾款全
    數予以扣抵？經查：
（一）原告主張其於89年6月2日與被告簽訂系爭工程合約，由其
      承攬系爭工程，嗣系爭工程業經被告於92年1月24日完成
      系爭工程之驗收，其並於92年2月17日收受結算驗收證明
      書，惟尚有工程尾款9,358,356元未獲清償之事實，業據
      其提出系爭工程採購合約書、被告函及驗收紀錄等附件、
      原告催告函等件為証，並為被告所不爭執，固堪信為真實
      。惟被告以原告違反系爭工程合約第17條第4項約定之事
      實，伊依約得扣違約金35,296,332元，但因系爭工程中「
      物料清運」結算金額為9,808,751元，因此伊得扣抵之違
      約金僅為9,808,751元，經扣抵後，原告已無得請求之金
      額為由，而拒絕原告之請求。
（二）按依系爭工程合約第17條第4項第1款約定，車輛載運工程
      材料或廢棄物，有超載、任意傾倒或不加裝帆布遮蓋等污
      染環境情事，經甲方（按指被告）或相關主管機關查獲屬
      實者，依下列方式扣款：一第一次查獲屬實者，依該車規
      定載運量乘以合約廢方處理單價後金額之十倍計算違約金
      ，並自最近一次之估驗計價款內扣款。．．．（以下略）
      （見本院卷第12、13頁）。足見兩造係約定原告用以載運
      工程材料或廢棄物之車輛，若有超載、任意傾倒或不加裝
      帆布遮蓋等污染環境情事，經被告或相關主管機關查獲屬
      實者，即構成違約事由，而依該條約定方式扣款，並不以
      原告所裝載者為廢棄物為限，即工程材料亦包括之；且原
      告裝載前開物料之車輛若有「超載」之情形，或「任意傾
      倒」之情形，或「不加裝帆布遮蓋」之情形，即係污染環
      境，而構成系爭工程合約第17條第4項約定之違約事由。
      原告稱其載運「可燃料」至焚化爐作為助燃料，所載送者
      既係可燃料即非廢棄物，其載至焚化爐亦非傾倒，並非系
      爭合約第17條第4項規範之標的，並無上開條項之適用云
      云，即非可取。
（三）惟按當事人主張有利於己之事實者，就其事實有舉證之責
      任。民事訴訟法第277條前段定有明文。查，被告辯稱原
      告於施作系爭工程中，有超載等違反系爭合約第17條第4
      項約定之事實等語，然為原告所否認，依上開規定，自應
      由主張該有利於己事實之被告負舉證責任。而查，被告雖
      提出原告所有車號BS-161車輛違規查詢報表、台北市政府
      工務局新建工程處第34次估驗詳細表各1件、原告所有車
      輛違約超載詳細表等件為證（見本院卷第39、66、40至62
      頁）。惟查，除原告所有車號BS-161車輛違規查詢報表及
      台北市政府工務局新建工程處第34次估驗詳細表，已載明
      原告所有車號BS-161車輛於90年3月17日履約期間，載運
      廢棄物至焚化廠區時，因車輛超載經警方查獲等情，並為
      原告所不否認，堪認屬實外；至其餘「原告所有車輛違約
      超載詳細表」，則為原告所否認，而查該詳細表為被告所
      單方製作，並未經原告簽認，復無任何佐證資料證明有被
      查獲之事實，該詳細表尚不足證明原告所有車號BS-161、
      BE-789及BE-790車輛均有載重嚴重超載情事。是尚無從以
      該詳細表中所載車號BS-161車輛於90年3月17日之超載違
      規事實，即推論得出原告有該表所載其餘違規事實之結論
      ；被告辯稱原告所有車號BS-161、BE-789及BE-790車輛均
      有載重嚴重超載情形云云，自非可取。
（四）綜上所述，被告抗辯原告所有車號BS-161車輛於90年3月
      17 日履約期間載運廢棄物至焚化廠區時，因車輛超載經
      警方查獲屬實，應扣款違約金25,408元之部分，為屬可取
      外，且該估驗詳細表既經原告簽章確認，自不得再於事後
      爭執該次違約金過高，而請求法院予以酌減。至被告其餘
      主張原告所有車號BS-161、BE-789及BE-790車輛均有載重
      嚴重超載情形，依據系爭工程合約第17條第4項約定，得
      扣款違約金35,270,924元（即除上開25,408元外），及因
      系爭工程中「物料清運」結算金額為9,808,751元，伊得
      扣抵之違約金為9,808,751元，經伊扣抵後，原告已無得
      請求之金額云云，則非有據。從而，原告主張依據承攬契
      約，提起本訴，請求被告給付工程尾款，於9,332,948元
      範圍內（計算式：9,358,356-25,408=9,332,948），並加
      計自應給付日之翌日即92年3月17日起至清償日止，按週
      年利率5%計算之利息，為有理由，應予准許。原告其餘逾
      上開金額以外之請求，則非有據，不應准許。
五、假執行及免假執行之宣告：
    兩造均陳明願供擔保，聲請宣告假執行及免為假執行，經核
    就原告勝訴部分均無不合，爰分別酌定相當擔保金額併准許
    之。原告其餘假執行之聲請，因其餘之訴駁回而失所依據，
    應併予駁回。
六、本案事證已臻明確，兩造其餘主張陳述及所提之證據，均毋
    庸再予審酌，附此敘明。
七、訴訟費用負擔之依據：民事訴訟法第79條。
中　　華　　民　　國　　94　　年　　5 　　月　　19　　日
                民事第三庭    法　    官　張明輝
以上正本係照原本作成
如對本判決上訴，須於判決送達後20日內向本院提出上訴狀
中　　華　　民　　國　　94　　年　　5 　　月　　19　　日
                    　　　　　書  記  官　周其祥
